臺灣板橋地方法院民事判決　　　　　　　　100年度國字第5號
原　　　告　孫嘉謙
法定代理人　孫皓德
法定代理人　湯維芸
被　　　告　交通部公路總局臺北區監理所
法定代理人　張朝陽
訴訟代理人　成介之律師
複代理人　　余振國
複代理人　　莊育宙
訴訟代理人　賴明誼
上列當事人間請求國家賠償事件，經本院於民國100年5月19日言
詞辯論終結，判決如下：
    主  文
原告之訴及其假執行之聲請均駁回。
訴訟費用由原告負擔。
    事實及理由
一、原告主張：
  １民國97年10月3日下午4時30分左右，訴外人黃昊芸駕駛車牌
    6T-589號營業小貨車行經台北市○○區○○路一段126巷巷
    口，未注意車前狀況，致該車所裝設之防捲入裝置勾倒正在
    穿越馬路之行人即原告小腿部成傷，肇事貨車所標示之總重
    量為3.49噸，未逾3.5噸，不屬道路交通安全規則第3條第1
    項所定義之大貨車，不需要裝設防捲入裝置，被告為檢驗車
    輛之機關，但現在3.49噸車輛有的有裝，有的沒裝，可見被
    告機關督導鬆散不一。車輛裝設防捲入裝置應與車體本身連
    接，不可以有空隙讓衣物或外物飛飄捲入，亦不可以有尖銳
    角外露，避免尖銳角對人體造成損傷。被告於查驗車輛時怠
    於執行職務，對於該違規裝設之防捲入裝置本應命拆除，卻
    未命拆除，反而給予檢驗合格，致該等違規裝置勾倒原告成
    傷，被告應依國家賠償法第2條第2項規定負賠償責任。
  ２縱使小貨車自動加裝防捲入裝置，能有效防止行人、腳踏車
    及機器腳踏車等捲入，亦應符合下列五要點：
  應安裝於最外側後輪輪胎接地面與車輛行進方向平行之中心
    線之外側，外側表面（含突出物）不得突出車身，外側表面
    應平滑。
  最下緣任一點距地高均不得大於四十五公分，最上緣任一點
    距地高均不得小於六十五公分，且上緣任一點距其上方對應
    之車身結構部分下緣（貨櫃車為貨櫃與橫樑接觸之平面）間
    距離不得大於五十五公分。若上緣距其上方對應之車身部分
    下緣間距離大於五十五公分，或上緣無上方對應之車身部分
    ，則上緣與車身結構之間，應裝設平面、一根以上之水平欄
    杆或是由平面及欄杆組合之裝置。若為欄杆，則欄杆間之間
    距不得大於三十公分，且欄杆或平面本身斷面高度不得小於
    2.5公分。惟上緣與車身主結構相連並能有效防止人員捲入
    者不受此限。
  平面部分（不含彎角）前端與其相切於前方車輪輪胎最後部
    份之橫向垂直面間距離不得大於四十公分，惟半拖車左右兩
    側防止捲入裝置（含彎角）前端應延伸至輔助腳架後緣齊。
    平面部分（不含彎角）後端與其相切於裝置後方車輪輪胎最
    前部分之橫向垂直面間距離不得大於四十公分。
  可由連續之水平面、一根以上之水平欄杆或是由平面及欄杆
    之組合而成，且應以連續性之型式為主，惟其相連部間若有
    橫向間隙應不大於2.5公分；欄杆間之垂直間距間不得大於
    20公分，且欄杆或平面本身斷面高度不得小於2.5公分。
  前後邊緣末端彎曲半徑不得小於0.25公分。
    然查系爭肇事車輛，其防捲入裝置與前輪輪胎間空隙大於40
    公分，且前端尖銳，不符合前開檢驗要點，被告竟為檢驗合
    格之許可，該管檢驗人員實有怠於執行職務之情事，以致原
    告遭不合格之防捲入裝置勾倒成傷，被告應負損害賠償責任
    。
  ３原告遭該不合格之防捲入裝置勾倒成傷，受有下列傷害：
  牙齒矯正費用：
    原告現約9 歲，部分牙齒已換牙完畢，因遭不合格之防捲入
    裝置勾倒撞擊門牙掉落四根，其中兩根連根拔起無法藉由換
    牙重新長牙，嗣其18歲牙床較為穩固、定型後方可進行相關
    手術，於此期間需持續進行矯正療程，以維持牙床保留門牙
    植入之空間，矯正費用為新台幣（下同）220,000元。
  牙套費用：
    配合牙齒矯正療程，其中牙套需自費購買無健保給付，牙套
    費用30,000元。
  購置瓷牙費用：
    原告有兩根門牙遭連根拔起無法重新生長，須迄滿18歲後植
    入假牙替代，醫療用之瓷牙一顆約200,000元，兩顆共400,0
    00元。
  植牙手術費：
    實施植牙手術之手術費用為50,000元。
  心理諮商診療費：
    原告因本次事故受到驚嚇，無法自己安心過馬路、且有夜間
    睡覺常尿床、恐慌、夢囈，出現創傷後壓力症候群，需心理
    醫師諮商輔導，諮商療程費用60,000元。
  整形美容手術及復健費用：
    原告右腿膝部、小腿及足踝有開放性傷口，其中右腿後膝窩
    傷口縫合後仍留有10公分長疤痕，且出現蟹足腫症狀，需對
    傷處進行美容手術去除異常增生的疤痕組織，整形美容手術
    及術後復健費用710,000元。
  看護費用：
    原告受傷部位為右後膝窩，係關節活動處，增生的疤痕組織
    會影響其行走活動，術後為維護傷處組織避免復發，會有短
    期行動較為不便，需有看護人員協助其日常生活及復健運動
    ，復原期間預計6個月，其間看護費用需150,000元。
  門診費用：
    原告自事故發生後至18歲完成植牙手術，期間須定期至牙科
    、骨科、整形外科、復健科回診，掛號費用約為60,000元。
  精神慰撫金
    原告遭不合格之防捲入裝置勾倒成傷，其身體疼痛、心靈上
    害甚鉅，且原告因本次傷害牙齒掉落需至18歲方得進行植牙
    手術，對其外觀美觀影響甚大，而此等痛苦將可能伴隨原告
    往後十年成長歲月，是請求被告賠償非財產上之損害，自屬
    有據。原告斟酌身心受創程度、部分生活及行動不便等前揭
    一切情況，認為精神慰撫金100萬元為適當。
  ４原告業於98年10月28日具狀請求被告賠償，惟遭被告拒絕，
    ，爰起訴請求被告給付原告2,860,000元，及自起訴狀繕本
    送達翌日起，按年息百分之五計算之利息。原告願供擔保，
    請准宣告假執行。
二、被告則以：
  １道路交通安全規則第3條第1項第2款：「汽車依其使用性質
    ，分為下列各類：二、貨車：（一）大貨車：總重量逾三千
    五百公斤之貨車。（二）小貨車：總重量在三千五百公斤以
    下之貨車」，同規則第39條之1第1項第14款：「汽車定期檢
    驗之項目及標準，依下列規定：十四、大貨車及拖車左右兩
    側之防止捲入裝置與後方之安全防護裝置（或保險槓）合於
    規定」，其合於規定係指合於「車輛安全檢測基準」，先予
    敘明。
  ２查訴外人臺灣宅配通股份有限公司所有6T-589號營業小貨車
    ，於97年8月23日經本轄代檢廠金翼詮有限公司受理該次之
    定期檢驗，因該車總重為3.49公噸，依道路交通安全規則第
    3條第1項第2款之規定其車種為小貨車，故該車加裝之左右
    兩側之防止捲入裝置非屬同規則第39條之1第1項第14款所規
    定：「大貨車及拖車左右兩側之防止捲入裝置與後方之安全
    防護裝置（或保險槓）」之檢驗項目，依前開規定該類車輛
    並無強制應加裝「左右兩側之防止捲入裝置」，是以該項設
    備並非車輛定期檢驗項目之一，惟代檢廠仍依「車輛安全檢
    測基準」辦理檢驗，讓裝置符合規定，判定該車定期檢驗合
    格，被告並無怠於執行職務可言等語置辯。
  ３並聲明：原告之訴駁回。如受不利之判決，願供擔保請准宣
    告免為假執行。
三、按國家賠償法第二條第二項後段所謂公務員怠於執行職務，
    係指公務員對於被害人有應執行之職務而怠於執行者而言。
    換言之，被害人對於公務員為特定職務行為，有公法上請求
    權存在，經請求其執行而怠於執行，致自由或權利遭受損害
    者，始得依上開規定，請求國家負損害賠償責任。若人民無
    公法上請求權可行使，或公務員未怠於執行職務者，即不得
    請求國家賠償。本件原告主張被告未命系爭未逾3.5噸之小
    貨車拆除防捲入裝置，為怠於執行職務等情，經查，道路交
    通安全規則第3條第1項第2款及同規則第39條之1第1項第14
    款，對於總重量逾三千五百公斤之貨車，要求大貨車及拖車
    左右兩側要設置防止捲入裝置，而系爭肇事小貨車未逾3.5
    噸，依法並無於兩側裝設防止捲入裝置之義務，但交通法令
    並未規定「如小貨車裝設防止捲入裝置，於汽車定期檢驗時
    ，監理單位應命拆除」，且前揭法令要求大貨車於兩側加裝
    防捲入裝置，其立法目的係要保護行人、機車、腳踏車之安
    全，避免被大貨車捲入車下造成傷亡，法令對於小貨車雖無
    強制規定，但小貨車為了提高對行人、機車、腳踏車之安全
    保護，而自行加裝，被告予以檢驗，讓裝置符合規定，自難
    謂被告有何怠於執行職務。至於法令要求大貨車裝置防捲入
    裝置，是否確實能達到防捲入之目的或是反而造成機車騎士
    因衣角被防捲入裝置勾到，而增加捲入車下之危險，有無必
    要廢止此規定或修正防捲入裝置設置規格，此屬於交通部修
    法之範疇，自非被告監理機關依法執行法令之職務所及。
四、原告另主張：系爭肇事車輛，其防捲入裝置與前輪輪胎間空
    隙大於40公分，不符合前開檢驗要點，被告竟為檢驗合格之
    許可，該管檢驗人員有怠於執行職務之情事等情，經查，就
    原告所指「系爭肇事車輛，其防捲入裝置與前輪輪胎間空隙
    大於40公分」乙節，原告雖提出系爭車輛左前輪與防捲入裝
    置之照片為證，惟原告並未實際丈量系爭車輛左前輪輪胎後
    緣與防捲入裝置前端之距離，從照片上亦無法目測確實之距
    離，而被告提出反證，其車輛管理課課長賴明誼通知系爭車
    輛車主於100年5月14日上午11時將車開至訴外人宅配通股份
    有限公司位於新北市○○區○○路34號的調度場，由賴明誼
    進行測量從防捲入裝置平面部分（不含彎角）到前輪後緣的
    距離是35公分，此業據賴明誼證述在卷，並提出以捲尺測量
    為35公分之照片供參，是原告此部分所指，並無證據可資憑
    信，原告指摘被告怠於執行職務，為不可採。
五、又原告主張：系爭肇事車輛防捲入裝置前端尖銳，勾到原告
    小腿膝窩處，被告怠於執行職務竟予檢驗合格等情，並提出
    警方所拍到防捲入裝置前端掛有肉屑之照片為證。經查，依
    據車輛安全檢測基準第7條第3項第2點規定「應安裝於最外
    側後輪輪胎接地面與車輛行進方向平行之中心線之外側，外
    側表面（含突出物）不得突出車身，外側表面應平滑」，所
    指係防捲入裝置之外側與其他用路人有接觸之一面，依規定
    要平滑，避免其他用路人被勾到，至於原告所指防捲入裝置
    前端，其位置屬於往內彎角之部份，換言之此位置已進入車
    寬範圍以內，應係其他用路人入侵車寬範圍以內，才會發生
    被勾到之情事，然此位置並非屬前開檢測基準規範之範圍，
    自不能指摘被告機關檢驗不確實，怠於執行職務。
六、綜上，被告並無原告所指怠於執行職務之情事，原告基於國
    家賠償法第2條第2項請求被告賠償286萬元，及自起訴狀繕
    本送達翌日起，按年息百分之五計算之利息，為無理由，應
    予駁回。原告之訴既經駁回，其假執行之聲請失所附麗，應
    併予駁回。
七、結論：原告之訴為無理由，依民事訴訟法第78條，判決如主
    文。
中    華    民    國   100    年    5     月    31    日
                  民事第三庭    法  官  陳映如
以上正本係照原本作成
如對本判決上訴，須於判決送達後20日內向本院提出上訴狀。如
委任律師提起上訴者，應一併繳納上訴審裁判費。
中    華    民    國   100    年    5     月    31    日
                            書記官  林勁丞